【裁判字號】    92,上易,578
【裁判日期】    920106
【裁判案由】    確認買賣關係不存在
【裁判全文】
臺灣高等法院民事判決                            九十二年度上易字第五七八號
    上  訴  人  神腦國際企業股份有限公司
    法定代理人  林保雍
    訴訟代理人  林珮菁
    訴訟代理人  闕大為
    被上訴人    百亨通訊有限公司
    法定代理人  謝文坪
    訴訟代理人  康英彬律師
右當事人間請求確認買賣關係不存在求事件，上訴人對於中華民國九十二年四月三十
日臺灣臺北地方法院九十二年度訴字第一七八九號第一審判決提起上訴，本院於九十
二年十二月二十三日言詞辯論終結，判決如左：
    主  文
上訴駁回。
第二審訴訟費用由上訴人負擔。
    事  實
壹、上訴人方面：
一、聲明：
    (一)原判決廢棄。
    (二)被上訴人在第一審之訴駁回。
二、陳述：除與原判決記載相同者，茲引用外，補陳略稱：
    (一)系爭銷售單據記載真實：1.兩造於八十七年七月簽訂經銷合約書（下稱系爭合
      約），即被上訴人於民國 (下同) 九十一年十一月一日、十四日、十五日、十
      九日、廿一日、廿六日、廿九日陸續訂購，九十一年十一月廿五日付款日時，
      被上訴人以「簽名偽造」為由拒絕清償系爭銷售單，且稱系爭銷售單之「發票
      專用章」亦非被上訴人往常收貨簽章方式云云。然細觀系爭銷售單據之簽名與
      其他之銷售單據並無不同，何來偽造？2.系爭合約簽訂後至九十年底，被上訴
      人均以「發票專用章」簽章收取上訴人送達之貨物，惟自九十一年一月起被上
      訴人始另外使用「一般章」與上開「發票專用章」更替使用，被上訴人雇員謝
      吉昌等即更多次以忙碌為由，授權上訴人業務陳建智送貨後自行取用印章。因
      此，系爭銷貨單據簽名與蓋章均屬真實。
    (二)原審法院有違誤：原審法院未檢視證物原本或送鑑定真偽，竟未諭上訴人提出
      言詞辯論或提出證物防禦前，即以上訴人一次不到庭即逕行一造辯論判決，顯
      屬程序瑕疵。
貳、被上訴人方面：
一、聲明：上訴駁回。
二、陳述：除與原判決記載相同者，茲引用外，補陳略稱：
    (一)系爭銷售單據虛偽：系爭銷售單據，倘確係被上訴人雇員謝吉昌所簽收，何以
      同樣於九十一年十一月十四日編號Ｚ000000000000、Ｚ0000
      0000000單據與同日編號Ｚ00000000000、Ｚ000000
      000000另二紙簽名不符？即同一日交易之四筆銷售單，其「謝吉昌」之
      簽名有不同，顯有簽名偽造之虞。
    (二)上訴人乃通信器材買賣大供應商，被上訴人為其地區經銷店，故就系爭銷售單
      據所載手機之「序號」，可查得現由何人持有使用，再由該持有人追查手機來
      源，係出自何處經銷店銷售，即可知本件原委。
    理  由
一、被上訴人主張：其係以銷售通訊器材為業，並與上訴人訂有經銷合約，由被上訴
    人按月向上訴人訂購相關通訊器材，以轉售消費者。而為擔保經銷期間所產生之
    買賣債務，並由被上訴人提供訴外人謝秀雄所有之土地設定本金最高限額抵押權
    予上訴人。惟於九十一年十二月間，上訴人卻來函稱被上訴人於十一月間向其購
    買通訊器材，尚積欠薪台幣（下同）七十七萬四千三百四十一元之貨款未付。被
    上訴人經向上訴人請求出示相關送貨單據，始查覺其中六十八萬二千元之貨款，
    乃分別載於九十一年十一月一日（金額二十九萬四千元）、九十一年十一月十四
    日（金額一十二萬二千元）、九十一年十一月十四日（金額一十二萬二千元）及
    九十一年十一月二十一日（金額一十四萬四千元）等四張銷貨單。按系爭四張銷
    貨單上雖有被上訴人公司之「發票專用章」印文及員工「謝吉昌」之簽名，然被
    上訴人於上開各日期根本未向上訴人訂購系爭銷貨單上所列各項通訊器材，上開
    銷貨單上有關被上訴人簽收之簽名及印文係偽造，非被上訴人所有。按確認法律
    關係之訴，非被上訴人有即受確認判決之法律上利益者，不得提起之，本件被上
    訴人並未向上訴人訂購系爭商品，然兩造既簽訂有經銷合約，並就該經銷合約所
    衍生之債務，設定長期之本金最高限額抵押權，故被上訴人若未提起本件確認之
    訴，恐遭上訴人片面向法院聲請拍賣抵押物，致影響被上訴人權益，故被上訴人
    本件之訴，實有法律上之利益為此提起本訴。
二、上訴人則以：系爭銷售單據之簽名與其他之銷售單據並無不同，並非偽造，且系
    爭合約簽訂後至九十年底，被上訴人均以「發票專用章」簽章收取上訴人送達之
    貨物，惟自九十一年一月起被上訴人始另外使用「一般章」與上開「發票專用章
    」更替使用，被上訴人雇員謝吉昌等即更多次以忙碌為由，授權上訴人業務陳建
    智送貨後自行取用印章，系爭銷貨單據簽名與蓋章均屬真實等語，資為抗辯。
三、兩造不爭執之點：
(一)兩造於八十七年七月簽訂經銷合約書。
(二)被上訴人拒付九十一年十一月一日（金額二十九萬四千元）、九十一年十一月十
    四日（金額一十二萬二千元）、九十一年十一月十四日（金額一十二萬二千元）
    及九十一年十一月二十一日（金額一十四萬四千元）等四張銷貨單之貨款。
    以上事實為兩造所不爭執，並有合約書、存證信函、銷貨單等影本及土地登記謄
    本等件為證，自堪信為真實。
四、兩造爭執之點：九十一年十一月一日（金額二十九萬四千元）、九十一年十一月
    十四日（金額一十二萬二千元）、九十一年十一月十四日（金額一十二萬二千元
    ）及九十一年十一月二十一日（金額一十四萬四千元）等四張銷貨單是否係偽造
    ？即被上訴人是否有訂購並收受上述四筆貨物？
五、按當事人主張有利於己之事實者，有舉證之責任；又私文書應由舉證人證其真正
    ，但他造於真正無爭執者，不在此限，民事訴訟法第二百七十七條、第三百五十
    七條分別定有明文。經查被上訴人否認系爭四筆銷貨單為真正，則上訴人自應就
    系爭四筆銷貨單之真正負舉證之責任。上訴人雖舉證人即其業務員陳健智到庭證
    明系爭四筆銷貨單確係其親自送貨至被上訴人公司，交由店長謝吉昌簽名，惟經
    本院傳訊證人謝吉昌則堅決否認上開四筆銷貨單係其簽收，經本院將謝吉昌當庭
    書寫之筆跡、平日謝吉昌簽收之銷貨單與系爭四筆銷貨單送法務部調查局鑑定結
    果，亦認系爭四筆銷貨單與謝吉昌當庭書寫之筆跡，及系爭四筆銷貨單與平日謝
    吉昌簽收之銷貨單之簽名筆劃特徵均不相同，此有法務部調查局九十二年十月十
    七日調科貳字第○九二○○三六九五三○號鑑定通知書在卷可稽 (見本院卷第八
    五、八六頁)，足證證人謝吉昌之證詞為可採，證人陳健智之證詞，與事實不符
    ，顯無足取，自應認系爭四張銷貨單確非被上訴人之店長謝吉昌所簽收。此外，
    上訴人對於被上訴人確有訂購並收受上述四筆貨物等情，復未能舉證以實其說，
    自難認上訴人之主張為真實。
六、綜上所述，被上訴人主張其並未訂購及收受系爭四筆銷貨單之貨物為真實，從而
    ，被上訴人訴請確認系爭四筆銷貨單之買賣契約不存在，即無不合，應予准許。
    原審因而為被上訴人勝訴之判決，於法並無不合。上訴意旨指摘原判決不當，求
    予廢棄改判，為無理由，應予駁回。
七、本件事證已臻明確，兩造其餘主張及舉證，與本件判決結果無涉，無庸一一審酌
    ，併予敘明。
八、據上論結，本件上訴為無理由，依民事訴訟法第四百四十九條第一項、第七十八
    條，判決如主文。
中      華      民      國    九十二    年    一    月       六         日
                               民事第十六庭
                                    審判長法  官  魏  麗  娟
                                          法  官  陳  邦  豪
                                          法  官  翁  昭  蓉
正本係照原本作成。
不得上訴。
中      華      民      國    九十三    年      一      月      九      日
                                          書記官  曾  瓊  安


司法院資訊處製作；財團法人民間司法改革基金會備份。
